【裁判字號】    99,上訴,747
【裁判日期】    991221
【裁判案由】    違反毒品危害防制條例
【裁判全文】
臺灣高等法院高雄分院刑事判決         99年度上訴字第747號
上  訴  人
即  被  告  邱黑麗
選任辯護人  江大寧律師
            林維毅律師
上  訴  人
即  被  告  許鼎政
選任辯護人  劉啟輝律師
上  訴  人
即  被  告  陳崑寶
選任辯護人  吳秋麗律師
            柳聰賢律師
上列上訴人因違反毒品危害防制條例案件，不服臺灣屏東地方法
院98年度訴字第521 號中華民國99年2 月2 日第一審判決（起訴
案號：臺灣屏東地方法院檢察署98年度偵字第513 、839 、2690
號），提起上訴，本院判決如下：
    主  文
原判決撤銷。
邱黑麗共同運輸第二級毒品，處有期徒刑陸年陸月。扣案附表編
號1 至6 所示之第二級毒品均沒收銷燬之；扣案及未扣案附表編
號7至13 所示之物均沒收之，未扣案附表編號12至13所示之物，
如全部或一部不能沒收時，與許鼎政、陳崑寶及該共同運輸第二
級毒品之成年男子連帶追徵其價額。
許鼎政共同運輸第二級毒品，處有期徒刑陸年陸月。扣案附表編
號1 至6 所示之第二級毒品均沒收銷燬之；扣案及未扣案附表編
號7 至13所示之物均沒收之，未扣案附表編號12至13所示之物，
如全部或一部不能沒收時，與邱黑麗、陳崑寶及該共同運輸第二
級毒品之成年男子連帶追徵其價額。
陳崑寶共同運輸第二級毒品，處有期徒刑柒年陸月。扣案附表編
號1 至6 所示之第二級毒品均沒收銷燬之；扣案及未扣案附表編
號7至13 所示之物均沒收之，未扣案附表編號12至13所示之物，
如全部或一部不能沒收時，與邱黑麗、許鼎政及該共同運輸第二
級毒品之成年男子連帶追徵其價額。
    事  實
一、邱黑麗、許鼎政及陳崑寶均明知甲基安非他命係毒品危害防
    制條例第2 條第2 項第2 款規定管制之第二級毒品，不得非
    法持有、運輸，竟與一真實姓名年籍均不詳之成年男子共同
    基於運輸甲基安非他命之犯意聯絡，明知該男子欲將製造完
    成之第二級毒品甲基安非他命交付台北貨主，由陳崑寶於民
    國98年1 月11日中午許，接獲該男子使用公用電話以暗語通
    知後，隨即自屏東縣崁頂鄉駕駛車牌號碼4419-MH 號自用小
    客車前往高雄市左營區某處，經該男子交付毛重197.81公克
    之甲基安非他命1 包後，旋駕駛上開汽車運輸前揭甲基安非
    他命前往屏東縣屏東市民風巷23號邱黑麗住處；於同日下午
    2 時30分許，陳崑寶駕車抵達邱黑麗住處附近，因未見其人
    ，遂持門號0000000000號行動電話撥打邱黑麗所有之門號00
    00000000號行動電話，聯絡邱黑麗要求速返；俟邱黑麗於同
    日下午2 時35分許，搭乘由許鼎政駕駛所有車牌號碼1499-E
    A 號自用小客車赴返住處，經陳崑寶將前揭甲基安非他命交
    付後，推由邱黑麗運輸送交台北，邱黑麗、許鼎政為方便運
    送，先由邱黑麗提供所有包裝袋6 個，將上開甲基安非他命
    分裝為6 包，並將之放置在許鼎政所有上開汽車內，由許鼎
    政駕車搭載邱黑麗，與之共同將該6 包甲基安非他命運往台
    北。嗣於同日17時50分許，渠等北上途中，在國道三號古坑
    收費站北上273.6 公里處，經海岸巡防署海岸巡防總局南部
    地區巡防局屏東機動查緝隊人員會同嘉義市警察局第二分局
    、國道第八警察隊古坑分隊執行盤查，徵得許鼎政、邱黑麗
    同意搜索後，在上開車輛內扣得上開甲基安非他命6 包，及
    附表編號7 至9 所示邱黑麗所有供共同犯運輸第二級毒品罪
    所用之物，暨附表編號10至11所示許鼎政所有供共同犯運輸
    第二級毒品罪所用之物、交通工具，因而查獲。
二、案經臺灣屏東地方法院檢察署檢察官指揮海岸巡防署海岸巡
    防總局南部地區巡防局屏東機動查緝隊、嘉義市警察局第二
    分局及國道第八 警察隊古坑分隊偵查起訴。
    理  由
壹、證據能力部分：
一、按被告以外之人於偵查中向檢察官所為陳述，除顯有不可信
    之情況者外，得為證據，刑事訴訟法第159 條之1 第2 項定
    有明文。查證人即共同被告邱黑麗、許鼎政2 人於檢察官偵
    查時所為陳述，業經上開證人於供前具結，有證人結文附卷
    可稽，其於偵查中之陳述，客觀上並無顯不可信之情況，且
    其2 人已經原審傳訊到庭行交互詰問，被告之詰問權已獲保
    障，其餘證人則經檢察官、被告及辯護人於法院審理中捨棄
    詰問權，是上開證人於偵查中之證詞自有證據能力。
二、次按被告以外之人於檢察事務官、司法警察官或司法警察調
    查中所為之陳述，與審判中不符時，其先前之陳述具有較可
    信之特別情況，且為證明犯罪事實存否所必要者，得為證據
    ，刑事訴訟法第159 條之2 定有明文。所謂「前後陳述不符
    」之要件，應就前後階段之陳述進行整體判斷，以決定其間
    是否具有實質性差異，惟無須針對全部陳述作比較，陳述之
    一部分有不符，或已忘記，亦屬之。查證人邱黑麗、許鼎政
    於警詢及原審審理時對於扣案甲基安非他命6 包，是否係陳
    崑寶交付、交付後如何分裝、許鼎政是否知悉邱黑麗攜帶上
    車、運輸至台北目的為何等節，有前後陳述不符之情，本院
    審酌其2 人於警詢時之陳述，係查獲後翌日及偵查中對本案
    之證述，證人當時記憶自較深刻，可立即反應所知，不致因
    時隔日久而遺忘案情，且依當時之情狀，應較無考量利害後
    ，而為誇張或保留陳述之可能，亦較無來自被告或他人之壓
    力，而出於虛偽不實之陳述，或事後串謀而故為迴護被告之
    機會，反觀證人邱黑麗於98年7 月28日、證人許鼎政於98年
    9 月29日在原審作證時，距案發時間已逾半年，且因其餘被
    告同時在場，確有可能因此壓力而有迴護被告，或於利害衡
    量後而有避重就輕之虞，依此可認證人警詢中所為之陳述，
    客觀上應具有較可信之特別情況，且為證明本件犯罪事實存
    否所必要，揆諸上開說明，因認證人邱黑麗、許鼎政於警詢
    之陳述有證據能力，而得作為本案之證據。
三、被告許鼎政之辯護人雖主張許鼎政之警詢自白係受警方脅迫
    而供述（見本院卷第132 頁），惟經本院請其提出受脅迫之
    具體主張，其並未提出，而被告許鼎政對此於本院陳稱：係
    警方說邱黑麗都承認了，我那時候沒想清楚始承認（見本院
    卷第87頁），於原審陳稱：警詢期間，因負責詢問之海巡署
    人員曾提示邱黑麗之筆錄，我主觀上以為依順邱黑麗之筆錄
    ，為相合致之陳述，應可獲交保云云（見原審卷第272 頁）
    。經查：核諸被告邱黑麗、許鼎政警詢歷次筆錄記載之製作
    起迄時間，可知許鼎政、邱黑麗於第1 次警詢時，均以已入
    夜間為由，拒絕製作筆錄；許鼎政第2 次接受調查之時間係
    自98年2 月12日上午8 時36分許起至同日上午9 時45分許止
    ；邱黑麗則係於98年1 月12日上午11時25分許，始再度接受
    警方詢問，斯時係在許鼎政第2 次接受詢問之後，則許鼎政
    第2 次由警方製作筆錄時，因邱黑麗尚未接受詢問，要無可
    能提示邱黑麗筆錄予之見聞；而許鼎政另自98年1 月12日17
    時7 分許起至同日17時55分許，第3 次接受警方調查時，關
    於是否參與分裝扣案第二級毒品甲基安非他命、上開第二級
    毒品甲基安非他命預計處理之方式、又係由何人攜帶上車等
    節，均與邱黑麗為相歧異之陳述，更無所謂附和邱黑麗筆錄
    之情，再者，被告許鼎政不僅於警詢自白犯行，其事後於檢
    察官偵查、法官審理羈押庭、起訴移審之審理中亦均曾自白
    運輸甲基安非他命犯行，是被告許鼎政及其辯護人上開辯詞
    ，尚無可採，其於警詢之陳述，應有證據能力。
四、查本案所引0000000000、0000000000、0000000000號行動電
    話之監聽譯文，係經原審核發通訊監察書合法通訊監察，並
    依監察所得所製作，有通訊監察書附卷可憑（見偵查卷第32
    -39 頁），又監聽譯文之內容與監聽錄音相同，復為被告所
    不爭執，本院復已就該譯文依法踐行調查證據程序，該通訊
    監察之譯文，自有證據能力。至上開通訊監察所載「談話內
    容分析研判」部分係承辦員警對監聽談話內容之研判，為屬
    審判外之陳述，該部分無證據能力。
五、又按「搜索，經受搜索人出於自願性同意者，得不使用搜索
    票。但執行人員應出示證件，並將其同意之意旨記載於筆錄
    」，刑事訴訟法第131 條之1 定有明文。辯護人雖主張扣案
    之6 包甲基安非他命係違法搜索所得，其取得之證據無證據
    能力（見本院卷第149 頁）。惟查：本案於國道三號古坑收
    費站北上273.6 公里處在被告許鼎政汽車上查扣6 包甲基安
    非他命係經被告邱黑麗、許鼎政2 人同意而搜索，此據證人
    即警員李宏傑於本院到庭證述明確（見本院卷第174 頁），
    並有自願搜索同意書及搜索扣押筆錄在卷可稽（見警卷第29
    、33頁），是依上開法律規定，扣案之6 包甲基安非他命自
    得作為本案之證據。
六、末按刑事訴訟法第159 條之5 明定：「被告以外之人於審判
    外之陳述，雖不符前4 條之規定，而經當事人於審判程序同
    意作為證據，法院審酌該言詞陳述或書面陳述作成時之情況
    ，認為適當者，亦得為證據。」、「當事人、代理人或辯護
    人於法院調查證據時，知有第159 條第1 項不得為證據之情
    形，而未於言詞辯論終結前聲明異議者，視為有前項之同意
    」。查共同被告3 人於警詢之陳述，及本案所引用之其他證
    據資料，被告、辯護人及檢察官均同意作為證據或無意見（
    見本院卷第132 、149 頁），依上開規定，已擬制同意其有
    證據能力，且本院審酌該等傳聞證據作成時之狀況，並無不
    宜作為證據之情形，與待證事項具關聯性，證明力亦非明顯
    過低等情，認以之作為證據使用係屬適當，依刑事訴訟法第
    159 條之5 規定，均應認於本案有證據能力。
貳、實體部分：
一、訊據上訴人即被告邱黑麗等3 人固坦承被告陳崑寶於98年1
    月11日，以行動電話聯絡被告邱黑麗，並駕駛車牌號碼4419
    -MH 號自用小客車前往被告邱黑麗住處；之後被告邱黑麗攜
    帶附表編號1 至6 所示甲基安非他命6 包，由被告許鼎政駕
    駛所有車牌號碼1499-EA 號之自用小客車，搭載前往台北，
    途中行經國道三號古坑收費站北上273.6 公里處，為警在車
    內扣得甲基安非他命6 包之事實，惟均矢口否認有運輸第二
    級毒品犯行，被告邱黑麗辯稱：查扣之甲基安非他命係我於
    98年1 月8 日早上向「游三保」購入，部分供自己施用或帶
    去台北找有無買主，當日係台北友人宴客，乃請許鼎政搭載
    前往台北，陳崑寶當日係去我家中要收簽賭費用云云（本院
    卷第87、215 頁）；被告許鼎政辯稱：案發當天我本來就要
    去台北，邱黑麗要我順道送他上去，當時我只知道他有帶1
    小包安非他命自己吸食，並不知他有帶6 包安非他命上車，
    我無共同運輸毒品犯意云云（本院卷第215 頁）；被告陳崑
    寶於原審判決後因下咽癌而為全喉切除術致無法言語，惟由
    其以書寫方式或由辯護人發言辯稱：案發日中午開車到屏東
    係為向邱黑麗收取簽牌款項，非前往交付甲基安非他命云云
    （本院卷第146 頁以下）。經查：
  (一)上開犯罪事實，業據被告邱黑麗於第2 次警詢、偵查及原審
    羈押訊問及審理期間迭次陳稱：【曾將運輸甲基安非他命北
    上交付貨主之事告知許鼎政，前次一同北上返回後，許鼎政
    亦持續關心陳崑寶何時取得製造完成之甲基安非他命。於98
    年1 月11日中午時分，我騎乘機車外出找許鼎政泡茶；於同
    日下午1 時40分，接獲陳崑寶撥打我使用所有門號00000000
    00號行動電話表示已在我住處附近等候，當時許鼎政在旁且
    為知情之人，便對之稱：「東西來了」，許鼎政即知悉係陳
    崑寶找我即係為甲基安非他命製造完成後交付之事；之後約
    14時30分許，陳崑寶駕一黑色車身、車牌號碼數字部分前2
    碼為「44」、末碼為「9 」之汽車與我會合，並交付甲基安
    非他命共約5 兩，待我與許鼎政在住處廚房內秤重並分裝為
    6 包，要送交台北貨主，許鼎政以汽車載我自許鼎政屏東住
    處出發，於當日近16時許上高速公路，其後在運輸途中，即
    遭查獲】等語明確（見警卷第3-9 頁、偵卷第9-10頁、原審
    卷第151-155 頁、聲羈卷第17-20 頁）；被告許鼎政於警詢
    、偵查及原審羈押訊問時自承：【邱黑麗於98年1 月10日晚
    上8 時28分許，以門號0000000000號行動電話撥打我所有門
    號0000000000號行動電話，相約翌日下午由我搭載一同北上
    。邱黑麗於98年1 月11日，騎乘機車至我住處，原指示由我
    駕駛所有車牌號碼1499-EA 號汽車前往潮州，因途中接獲電
    話，便先一同返回邱黑麗住處；同日下午2 時30分許，2 人
    返抵邱黑麗住處時，見一廠牌BMW 之黑色汽車，邱黑麗乃下
    車步往住處，之後該車車主陳崑寶駕駛汽車離去，我進入屋
    內，邱黑麗曾要求協助分裝毒品，並表示扣案之6 包甲基安
    非他命均係要交付貨主，待查點後，我們或可分得部分施用
    、或可取得金錢，我欲藉載送邱黑麗至台北，而從中獲取上
    開好處。邱黑麗於出發前曾當面取出甲基安非他命施用，我
    曾嗅聞毒品味道，邱黑麗亦告知係甲基安非他命。俟邱黑麗
    施用完畢後，要求搭載至附近復興醫院旁友人住處，稱須交
    代事情，之後2 人又再返回邱黑麗住處，邱黑麗步行至住處
    途中，曾將不意掉落由夾鏈袋盛裝之白色物體，拾起放在口
    袋內。約下午3 、4 時許，我以原駕駛之汽車搭載邱黑麗。
    扣案之甲基安非他命係包裹在邱黑麗所有束腰帶內】等語（
    見警卷第20-22 、26 -28頁，偵卷第12-13 頁、原審聲羈卷
    第11-15 頁）、於起訴移審後復於原審自承：【我於聲押庭
    向法官說「被告邱黑麗在車上跟我說6 包東西要還給當初把
    原料交給他的人，被告邱黑麗說在對方談妥價錢之後再分一
    些給我」等2 句話是實在的。我知道他帶6 包安非他命還會
    載他去台北，是因大家都是好朋友，他平常也很照顧我，他
    又不會開車，且邱黑麗與對方談妥價錢後，會分一些給我】
    等情明確（見原審卷第19-20 頁），經核被告邱黑麗、許鼎
    政2 人上開於警詢、偵查及原審歷次之自白內容，為屬相符
    ，是其2 人與被告陳昆寶確有共同運送扣案之甲基安非他命
    至明。
  (二)被告邱黑麗、許鼎政2 人上開自白，經核與證人即海岸巡防
    署海岸巡防總局南部地區巡防局屏東機動查緝隊隊員李宏傑
    於原審證稱：【於98年1 月11日中午12時10分許執行通訊監
    察之際，獲現譯情資得知一不知名男子以公用電話聯絡陳崑
    寶邀約喝茶，判斷此為暗語，實係約定可前往拿取製造完成
    之甲基安非他命成品；透過現譯情資顯示陳崑寶行動電話使
    用通話之基地台位址，知悉渠應自屏東縣崁頂鄉住處持續往
    高雄市左營區移動，我便請居住高雄市左營區附近同事李金
    龍尋找；惟李金龍雖見及陳崑寶車輛，然因渠取貨甚速，而
    未能發現確實取貨之時點；嗣再獲現譯情資報稱陳崑寶朝屏
    東縣屏東市區方向移動，乃自高雄趕赴邱黑麗住處，並請託
    該市區同事李蕙智先前往守候；因該同事係帶同小孩至現場
    監看，於約14時40分許，回電報稱陳崑寶已離去後，便先行
    離開。我於15時許，與李金龍同時到達邱黑麗住處，見邱黑
    麗乘坐許鼎政汽車抵達，研判渠等係於我到達之前，曾經外
    出。斯時邱黑麗步出汽車往住處途中，口袋掉出約10公分見
    方、由夾鏈袋盛裝之白色透明物體2 包，以經驗判斷係甲基
    安非他命，然慮及適逢假日，缺乏武裝、人力，故未予逮捕
    ；邱黑麗進入住處約5 至10分鐘，便再度外出，期間許鼎政
    在車上等候。嗣在屏東市區○○○○○道處跟丟後，便通報
    居住嘉義地區之分隊長，由分隊長會同嘉義市警察局第二分
    局及國道第八警察隊古坑分隊等單位，擬在國道三號古坑收
    費站處攔截。依通訊監察譯文內容及基地台位址可知陳崑寶
    當日確實前往邱黑麗住處，復因甫抵達時，未見邱黑麗，尚
    以行動電話聯絡邱黑麗；李蕙智在邱黑麗住處監看時，亦目
    擊陳崑寶車停在該處】等語（見原審卷第258-260 頁）；證
    人李蕙智於原審證述：【同事李宏傑於98年1 月11日下午，
    以電話通知我至屏東市民和國小附近巷道注意一輛車牌號碼
    4419-MH 號汽車，我約14時20分許抵達該處，至14 時30 分
    許，目擊該車出現，停放在巷道旁一住宅庭院前，一人下車
    走進巷內，李宏傑又來電稱一「多歲」之人將出現，囑咐注
    意該人所搭乘之車輛車牌號碼，語畢，隨即見「多歲」搭乘
    車牌號碼1499-EA 號汽車至巷口後，下車進入巷口，駕駛人
    則在車上。車牌號碼4419-M H號自用小客車車主於約14時40
    分許時，走出巷口並駕駛原車離開。未久，「多歲」亦自巷
    口走出，待原與之同車之駕駛人將車停放後，一同步入巷內
    。我約於14時45分許離開該處。當時所見「多歲」即邱黑麗
    ，駕駛汽車搭載邱黑麗之人則為許鼎政，邱黑麗、許鼎政一
    同進入巷內後，於我監看期間未見及該2 人再出巷外】等語
    ，均相符合（見原審卷第26 1-262頁）。此外，並有搜索扣
    押筆錄、扣押物品目錄表、現場照片、行動蒐證照片、通訊
    監察書及通訊監察內容譯文摘要表等在卷可憑（見警卷第31
    -37 、68-70 頁，偵卷第32 -39、85、89、115-117 頁）。
    又自被告許鼎政所有汽車上扣案之晶體6 包，經送內政部警
    政署刑事警察局、高雄醫學大學附設中和紀念醫院，確均為
    第二級毒品甲基安非他命無訛，有內政部警政署刑事警察局
    98年2 月25日刑鑑字第0980018887號鑑定書、高雄醫學大學
    附設中和紀念醫院檢驗報告附卷可考（出處各詳附表編號1-
    6 「證據出處」欄所示）。足認被告邱黑麗、許鼎政先前自
    白與陳崑寶均共同參與運輸之證詞，核與事實相符。
  (三)被告邱黑麗、許鼎政於本院審理中雖翻異前詞，否認先前自
    白之犯行，惟查：被告2 人先前於警詢、偵查及原審之多
    次自白，依其供述，均未有不法取供情事，又邇來政府為杜
    絕毒品氾濫，毒害人民甚深，再三宣導教民眾遠離毒品、媒
    體之報導既深且廣，對於毒品之禁絕，應為民眾所熟悉；另
    政府對於施用、轉讓、販賣及運輸毒品者無不嚴格查緝，且
    運輸毒品罪更係重罪，被告邱黑麗、許鼎政均為心智健全之
    成年男子，又分別係36年、49年出生，顯然具有相當之社會
    經驗，洵難諉為不知。尤其扣案附表編號1 至6 所示第二級
    毒品甲基安非他命不在少數，若未曾從事運輸，當不致任意
    多次自白承認，無端自陷於重罪。被告邱黑麗於原審羈押
    庭、原審審理時均稱：與陳崑寶為相識多年之朋友；認識許
    鼎政約1 、2 年，平常無事便會至許鼎政家中泡茶等語（見
    原審卷第273 頁、聲羈卷第18-20 頁）；被告許鼎政於警詢
    、偵查、原審羈押及移審訊問時供稱：知悉邱黑麗施用甲基
    安非他命，相識約2 年，約2 、3 日會找邱黑麗聊天，與之
    無金錢糾紛，亦未曾有爭執或口角；我亦有施用第二級毒品
    甲基安非他命，邱黑麗如有毒品，我可索討施用，毋庸出錢
    購買，邱黑麗平常很照顧我；不認識陳崑寶等語（見警卷第
    21-22 頁、偵卷第12頁、聲羈卷第12-14 頁、原審卷第20頁
    ）。可知被告邱黑麗與許鼎政、陳崑寶間，均為數年舊識，
    期間互有往來，又無爭執或糾紛，被告陳崑寶與許鼎政則不
    認識；則邱黑麗與許鼎政、陳崑寶間應具相當情誼，3 人相
    互並無仇隙，被告許鼎政甚或可向邱黑麗無償取得毒品施用
    ，被告邱黑麗、許鼎政衡情當無共同設詞構陷被告陳崑寶或
    相互誣攀之理，且被告邱黑麗、許鼎政前所自白運毒情節，
    又無法使本身脫免罪責，其供述運毒過程，顯非出於蓄意編
    造陷害，堪予認定。綜上證據，被告邱黑麗、許鼎政2 人
    先前自白顯為可採，其2 人於本院否認犯行，尚難採信。
  (四)被告邱黑麗雖另以上揭情詞置辯，惟查：
  1.其雖辯稱：「游三保」於98年1 月8 日，在未事先以電話聯
    絡，即逕至伊住處出賣交付扣案第二級毒品甲基安非他命6
    包，伊則交付價金11萬5,000 元，該筆金錢原係預備交付陳
    崑寶之簽牌款項云云。然觀諸扣案附表編號1 至6 所示甲基
    安非他命，驗前總毛重為197.81公克，有前揭內政部警政署
    刑事警察局鑑定書在卷可證（見偵卷第62頁），數量非微，
    是否能以11萬5,000 元之價金取得，已非無疑，又上開購毒
    價金非微，其亦未能提出於該時有支付上開款項之證據，自
    難信其所辯為真。再者，甲基安非他命物稀價昂，又屬違禁
    物，取得不易，且販賣毒品饒屬重罪，販毒之人為免事跡敗
    露，多會事前縝密安排、計畫，通常均係會先確認交易之數
    量、價格後，再於約定之時間、地點當場銀貨兩訖後，迅即
    離去，豈會在未確定邱黑麗是否備妥購毒價金，又無先行聯
    絡確認邱黑麗是否已在住處等候或可立刻會合之情形下，將
    如此重量之甲基安非他命逕自攜往邱黑麗住處，使自己可能
    因對方一時無法交付足額價款、或因未獲會晤，而交易無果
    ；則其不僅徒勞往返，期間亦易使自身暴露在遭當場查緝之
    風險。另被告邱黑麗所陳：陳崑寶係於中午12時許，撥打電
    話予伊，表示收取簽牌款項，相約時間係中午12時許見面等
    情（見原審卷第260 、262 頁），不僅與其於偵查中陳稱：
    陳崑寶於查獲當日未撥打電話與伊，2 人並無見面云云（見
    偵卷第73頁），相互齟齬，且證人李宏傑證述目擊其2 人見
    面時間為下午2 、3 時許，亦不相符，且被告陳崑寶於98年
    1 月11日14時30分許，使用門號0000000000號行動電話撥打
    邱黑麗使用之門號0000000000號行動電話聯絡，業據證人李
    宏傑證述如前，並有卷附通訊監察譯文摘要表在卷可證（見
    偵卷第116 頁）；顯示當時被告陳崑寶係透過設在屏東縣屏
    東市○○路48號5 樓之基地台對外通話，渠等通話內容為：
    「邱黑麗：嗯！」、「陳崑寶：幹！跑去哪了？」、「邱黑
    麗：立刻到了啦！現在在... 快到夜市了啦！」，可見當時
    被告陳崑寶已近邱黑麗住處，因未見邱黑麗依約會合，乃聯
    絡催促，自係尚未與邱黑麗會面，足認被告邱黑麗上開翻供
    之辯詞，不僅與常情不符，亦與事實有悖，顯係推諉、迴護
    共犯之詞甚明。
  2.被告邱黑麗於原審審理期間，先係承認運輸毒品犯行，其後
    又改口稱：係法務部調查局高雄市調查處線民云云；然經詢
    該局覆稱：邱黑麗並非所轄配合之線民，有法務部調查局高
    雄市調查處98年6 月22日高市緝字第0986803719 0號函在卷
    可稽（見原審院卷第112 頁），已見其所辯上情，要屬無稽
    ；之後至原審言詞辯論終結期日，始又供出上開「游三保」
    之人；倘扣案甲基安非他命確係購買欲供施用，而其亦知悉
    對方姓名，於警偵之初，大可依實陳述，提供調查機關查證
    ，進而為自己澄清運輸毒品嫌疑，不致數度反覆；又其所述
    向「游三保」購買扣案之甲基安非他命乙節，亦與許鼎政前
    於警詢中所陳述：邱黑麗曾表示扣案毒品係一綽號「大胖子
    」之人為向邱黑麗借貸金錢，而以之質押云云歧異（見警卷
    第22-23 頁），由上開論證觀之，其於本院之辯詞顯屬虛妄
    不實。
  3.被告邱黑麗上開自白共同運輸甲基安非他命之過程，甚為詳
    明，若係臨時編篡，或已受疾病、毒品影響，理當無法如此
    詳盡，且其於歷次偵查及原審審理時，關於與陳崑寶、許鼎
    政共同運輸甲基安非他命之事實，均能為一致之陳述。又其
    於偵查中曾遭羈押，於原審審理期間，亦經觀察勒戒執行完
    畢，且自承：交保後，已至山上治療已戒除毒癮等語明確（
    見原審卷第274 頁），足見邱黑麗於本案偵審程序中所為之
    陳述，當無受毒品影響；且邱黑麗於查獲之初，係拒絕接受
    夜間詢問，直至翌日，始由警方製作調查筆錄，應有充分休
    息，期間應答亦均屬明確，至中午時分（即12時50分許），
    警方亦應其要求休息，迄至13時10分許，始繼續製作筆錄，
    此有邱黑麗各次警詢筆錄可證（見警卷第1-10頁）；另邱黑
    麗第3 次警詢筆錄係自98年1 月12日16時許開始詢問，至同
    日16時35分許即製作完畢，移送臺灣屏東地方法院檢察署接
    受訊問後，亦於同日21時24分許訊畢，期間尚因邱黑麗要求
    ，而囑由法警供水與之飲用，亦分別有邱黑麗各該次警詢、
    偵查筆錄附卷可證（見警卷第13-16 頁、偵卷第8-10頁），
    足認邱黑麗於檢察官向法院聲請羈押前之警偵程序中，及於
    原審審理期間，所自白共同運輸第二級毒品甲基安非他命情
    節，係屬意識清醒時所為。其事後辯稱：先前自白運輸毒品
    情節，係因施用毒品過量致胡言亂語云云，委無可採。
  4.本件查獲之甲基安非他命不含包裝袋之驗前淨重達約191.69
    公克，純度約87% ，有上開內政部警政署刑事警察局鑑定書
    可證；如以附表編號1 至6 所示甲基安非他命6 包，驗前淨
    重加總則為191.835 公克，實遠超過單純為施用而持有之數
    量，亦與一般施用毒品之人通常為免攜帶不便，或為警查獲
    時損失慘重，皆採少量多次之方式，購買、攜帶足供短期施
    用之毒品數量之情形有別。尤以邱黑麗自承於查獲期間無業
    ，尚積欠被告陳崑寶簽牌款項11萬5,000 元（見原審院卷第
    273 頁），理當量力購買可緩解一時毒癮之甲基安非他命為
    已足，始符常情。另衡之甲基安非他命藥用劑量為每日為2.
    5 至25毫克之間，其最低致死劑量為1 公克，前經法務部調
    查局函示明確；且用毒過量恐將致死，本屬週知之事實；是
    以每日最高藥用劑量0.25毫克計算，本件查獲之甲基安非他
    命至少約可施用766 日（計算式：191.69÷0.25=766.76 ）
    ，即約2 年1 月餘始得用罄。況依被告邱黑麗稱：於98年1
    月11日下午2 時許，在住處廚房後方，施用甲基安非他命，
    僅施用少許，約5 、6 口，該次與前次間隔約有2 月等語（
    見警卷第9 頁），在以每2 月施用1 次之頻率計算，且施用
    劑量甚微，其所購入之甲基安非他命足供施用之時間，甚遠
    逾百年；則該等甲基安非他命既非短期內可得用畢，容不免
    因藏放時間過久，而受潮變質，藥效勢將大受影響；縱大批
    購入甲基安非他命或可取得價格折讓之利益，以基於供己施
    用之目的而持有者，猶不致長時間大量囤積，徒使平均純度
    高達約87% 、價值不菲之甲基安非他命品質轉劣之理，益徵
    邱黑麗先前所陳扣案第二級毒品甲基安非他命係單純供己施
    用，洵無足取。
  (五)被告許鼎政雖另以前詞置辯，惟查：
  1.扣案第二級毒品甲基安非他命重量非輕，且被告邱黑麗、陳
    崑寶等人於使用行動電話通聯之際，均甚為謹慎，避免明白
    提及毒品乙詞。渠等顯然瞭解毒品運送為警查緝風險甚高，
    理當儘可能避免愈多人接觸及知悉。而被告邱黑麗本可預見
    與許鼎政共處在車內有限空間，委難完全避開許鼎政耳目，
    進而藏放運輸大量甲基安非他命；且如遭發覺運毒，亦有遭
    舉報、查緝之可能；是倘許鼎政非知情之共犯，且與邱黑麗
    有一定熟識交情或利益交換而取得一定信任，衡無任意委託
    許鼎政搭載，而共同運輸甲基安非他命之理。縱係不諳駕駛
    之人，以現時大眾運輸交通工具服務範圍甚廣，又不失快速
    便捷，台北地區計程車業者亦眾，實毋須自陷於風險，商請
    許鼎政搭載至台北，且從其收受陳崑寶運交之甲基安非他命
    後，容許許鼎政進入屋內，目睹、參與分裝過程，且往返屏
    東、台北兩地間，須耗費相當時間、人力，此亦可見許鼎政
    應係別有所圖，足徵被告許鼎政先前所供因運輸第二級毒品
    甲基安非他命至台北交付貨主，可向邱黑麗邀取或金錢、或
    無償取得甲基安非他命使用等利益，乃應允搭載運輸乙節，
    始與常情相符，而為可採。
  2.依被告許鼎政於警詢中供陳：先前曾搭載邱黑麗至台北龍山
    寺，邱黑麗步出龍山寺後，手持一物品，表示係感冒藥水原
    料，預計交付潮州友人試作毒品等情（見警卷第26頁）。姑
    不論邱黑麗轉知許鼎政關於製造毒品之情節是否屬實，然依
    許鼎政所述本案查獲前，原係按邱黑麗指示搭載前往潮州地
    區，突然又受邱黑麗所託再度北上，在此情形下，對於邱黑
    麗北上行程與毒品之關連性，理當知悉始符常情。又設若許
    鼎政確係受邱黑麗隱瞞運輸甲基安非他命之事，關於邱黑麗
    向之表示北上目的，其說詞理當不會反覆不一，然其於警詢
    陳述：邱黑麗表示係至台北由人請宴云云（見警卷第22頁）
    ；於原審準備程序時又改稱：邱黑麗出發前係表示北上向弟
    借款云云（參原審卷第19頁）；於本院復改稱：當天我本來
    就要去台北，邱黑麗要我順道送他上去云云（本院卷第215
    頁），顯見其事後所辯對邱黑麗持6 包毒品上車不知情等語
    ，顯與上開證據相違。
  3.被告許鼎政雖聲請傳訊證人劉國瑞欲證明案發日開車北上之
    原由，及聲請傳訊證人陳玉崑欲證明邱黑麗北上之原由，惟
    上開證人均經本院傳拘無著，自難僅憑被告許鼎政之主張而
    為有利其之認定。
  (六)被告陳崑寶雖以前開情詞置辯，惟查：
  1.被告邱黑麗果若有積欠陳崑寶簽賭款項為11萬5,000 元情事
    ，因該筆金額非低，要求一般人立時取交，應有困難；縱屬
    有資力之人，仍鮮將大筆現金囤放住處，如需調度、提領取
    得十餘萬元之款項，亦需相當時間。被告陳崑寶如確為收取
    簽賭款項，理應事先向邱黑麗確認已備妥款項，以免往返徒
    勞，不會突然造訪，然依當日2 人之通訊監察譯文，均未提
    及收取簽賭款項一事，已非無疑，且若如邱黑麗事後改稱：
    將預計交付陳崑寶之11萬5,000 元悉數用以購買扣案之甲基
    安非他命，為屬實情，則在被告陳崑寶於查獲當日，以行動
    電話聯絡要求邱黑麗速返時（見偵查卷第35頁），當會告知
    無法交付簽賭款項，或要求延欠、或改約他日支付，或推諉
    不願見面，其反於常態，於電話中就無法償還欠款之事未置
    片語，又逕返回住處與之會面，顯與常理相違。是被告陳崑
    寶所辯當日係向邱黑麗收取賭債，顯屬卸飾之詞。
  2.被告陳崑寶於98年1 月11日中午12時11分許，接獲一男子持
    公用電話撥打其使用門號0000000000號行動電話聯絡，斯時
    其所持行動電話係使用在屏東縣萬丹鄉○○段1576地號土地
    上之基地台對外通訊，其後於同日使用不同位址之基地台狀
    況則為：於中午12時48分許，在高雄縣大寮鄉○○路1 之10
    號8 樓；於中午12時57分許，在高雄市苓雅區○○○路96號
    5 樓；於下午1 時許，在高雄市三民區○○○路36巷50弄7
    號7 樓之2 ；下午1 時5 分許，在高雄市左營區○○○路36
    6 號29樓；下午1 時56分許，在高雄縣鳳山市○○路3 號3
    樓；下午2 時13分許，在屏東縣萬丹鄉○○路○段441 號4
    樓；於下午2 時18分許，在屏東縣屏東市○○○路○段820
    號3 樓；於下午2 時21分許，在屏東縣屏東市○○路85號13
    樓；隨後即於同日下午2 時30分許，利用位在屏東縣屏東市
    ○○路48號5 樓基地台位址提供之通訊服務，與邱黑麗通話
    ，於同日下午2 時40分許，則使用位在屏東縣屏東市○○路
    12之17號12樓之1 之基地台，有上開通訊監察內容譯文摘要
    表在卷可稽（見偵卷第115-117 頁）。顯示被告陳崑寶接獲
    電話後，便自屏東前往高雄，在高雄目的地停留時間不過數
    十分鐘，即駕車返回屏東與邱黑麗會面。然依通訊監察譯文
    內容（見偵查卷第36頁），該男子既係主動邀同被告陳崑寶
    泡茶，且被告陳崑寶亦未婉拒或相約他日，2 人應均無要事
    待辦；被告陳崑寶既係特意自屏東縣萬丹鄉出發前往高雄市
    ，理應在該男子處所從容泡茶聊天、稍事休息，何以竟匆忙
    來去，其舉實與常情未合。另再對照被告陳崑寶自高雄市左
    營返回屏東與邱黑麗見面，邱黑麗旋與許鼎政攜帶扣案之甲
    基安非他命駕車北上等情觀之，顯以邱黑麗先前自白被告陳
    崑寶當日見面係交付甲基安非他命，較堪採信。
  (七)綜上所述，被告邱黑麗、許鼎政事後翻異前證，無非出於迴
    護共犯，不足採信。被告3 人所辯，均屬事後飾卸之詞，委
    無可採。本案事證已臻明確，被告3 人犯行均堪認定，應予
    依法論科。
二、新舊法比較：按行為後法律有變更者，適用行為時之法律，
    但行為後之法律有利於行為人者，適用最有利於行為人之法
    律，刑法第2 條第1 項定有明文。被告3 人行為後，毒品危
    害防制條例於98年5 月20日修正公布，茲就相關條文分述比
    較如下：
  (一)被告行為時之毒品危害防制條例第4 條第2 項規定：「製造
    、運輸、販賣第二級毒品者，處無期徒刑或七年以上有期徒
    刑，得併科新臺幣七百萬元以下罰金」、而修正後則規定：
    「製造、運輸、販賣第二級毒品者，處無期徒刑或七年以上
    有期徒刑，得併科新臺幣一千萬元以下罰金」，已將得併科
    之罰金數額提高，應以被告行為時之規定即適用修正前之毒
    品危害防制條例第4 條第2 項規定，對被告較為有利。
  (二)被告行為後，毒品危害防制條例第17條增列第2 項規定：「
    犯第四條至第八條之罪於偵查及審判中均自白者，減輕其刑
    」，即對於「犯第四條至第八條之罪於偵查及審判中均自白
    者」，增列減輕其刑之規定。查被告邱黑麗、許鼎政固於偵
    查、原審中供詞反覆，於本院審理中則均否認犯行，然因其
    於偵查及審判中之歷次陳述，各有1 次以上之自白，即已合
    致修正後毒品危害防制條例第17條第2 項規定之要件（最高
    法院98年度台上字第7231號判決意旨參照），是如一體適用
    修正後之毒品危害防制條例第4 條第2 項、第17條第2 項規
    定，經依刑法第65條第2 項、第67條規定為刑之減輕，則所
    得量處之主刑種類、輕重，對被告邱黑麗、許鼎政而言，均
    較修正前之毒品危害防制條例有利。
  (三)依上開比較結果，被告邱黑麗、許鼎政2 人因整體適用修正
    後毒品危害防制條例第4 條第2 項、第17條第2 項等規定，
    對其2 人較為有利，應依刑法第2 條第1 項但書規定，適用
    修正後毒品危害防制條例規定論科。而被告陳崑寶則於偵查
    、原審及本院審理中均無自白，衡無修正後毒品危害防制條
    例第17條第2 項減輕其刑規定之適用，依前揭說明，以修正
    前之毒品危害防制條例第4 條第2 項規定，對其較為有利；
    是就被告陳崑寶部分，應依刑法第2 條第1 項前段規定，適
    用修正前毒品危害防制條例第4 條第2 項規定。
  (四)末按毒品危害防制條例第17條規定中，所謂「供出毒品來源
    」係指具體供出上游之毒品來源，以防止毒品之蔓延而言。
    如僅供出共犯，而未供出上游之毒品來源，即不得依前開法
    條減輕其刑（最高法院94年度台上字第7021號判決意旨參照
    ）。是毒品危害防制條例第17條第1 項固經修正，惟因本案
    被告3 人均係警方依循通訊監察所得之現譯情資，經跟監追
    蹤查獲，3 人未曾具體供出可供查證之毒品來源，亦無「因
    而破獲」（修正前毒品危害防制條例第17條第1 項規定要件
    ）或「因而查獲其他正犯或共犯」（修正後毒品危害防制條
    例第17條第1 項規定要件）之情形，不論依修正前後規定，
    均無該條項減輕或免除其刑規定之適用，就此部分對於被告
    等並無有利或不利，不在比較之列，附此敘明。
三、論罪科刑：
  (一)按毒品危害防制條例之運輸毒品罪，所稱之「運輸」係指轉
    運輸送而言，不以國外輸入國內或國內輸出國外者為限，其
    在「國內運送」者，亦屬之，至於運輸之動機、目的是否意
    在為己或為他人，運輸之方法為海運、空運、陸運或兼而有
    之，均非所問。至零星夾帶或短途持送者，雖得斟酌實際情
    形，依持有毒品罪論科，但仍以無運輸或販賣之意圖者為限
    （最高法院94年度台上字第2845號判決參照）。再所謂「運
    輸」，係指本於運輸意思而搬運輸送而言，倘其有此意圖者
    ，一有搬運輸送之行為犯罪即已成立，並非以運抵目的地為
    完成犯罪之要件。而運輸毒品罪，並不以兩地間毒品直接搬
    運輸送移轉存置於特定地點為限，其以迂迴、輾轉方法，利
    用不相同之運輸工具、方法，將特定之毒品移轉運送至終極
    目的地者，其各階段之運送行為，均不失為「運輸」行為之
    一種。是核被告邱黑麗、許鼎政、陳崑寶3 人所為，均係犯
    毒品危害防制條例第4 條第2 項之運輸第二級毒品罪（被告
    邱黑麗、許鼎政應依修正後毒品危害防制條例第4 條第2 項
    規定論科；被告陳崑寶則應依修正前毒品危害防制條例第4
    條第2 項規定論科）。被告3 人持有第二級毒品甲基安非他
    命之低度行為，應均為渠等運輸第二級毒品甲基安非他命之
    高度行為所吸收，不另論罪【按因施用行為而持有，與因販
    賣行為而持有，兩者各為不同之犯罪型態，法律上有不同之
    評價，故持有之低度行為之吸收關係，以與其高度行為之間
    具有垂直關係者為限。詳言之，惟施用行為與因施用而持有
    之間或販賣行為與因販賣而持有之間，始有各自之吸收關係
    可言，並非任一罪行之輕度持有行為一旦判決確定，其既判
    力即可無限擴張至其他同具持有關係之不同罪責之犯行（最
    高法院97年度台上字第1785號判決意旨參照）。是前述為運
    輸第二級毒品所吸收之低度持有行為，指持有扣案第二級毒
    品之部分；被告邱黑麗前雖因施用第二級毒品犯行，經觀察
    勒戒執行完畢，惟參酌前開判決意旨，本院仍可就其運輸第
    二級毒品之犯行，加以審究，附予敘明】。又是否成立共同
    正犯，應以行為者主觀之犯意及客觀之行為為判斷之標準，
    凡以自己犯罪之意思而參與犯罪，無論其所參與者是否為犯
    罪構成要件之行為，皆為正犯。被告3 人均知悉該真實姓名
    年籍均不詳之成年男子，係欲扣案之甲基安非他命自高雄市
    左營區運至台北地區，猶由被告陳崑寶於取得上開甲基安非
    他命後，運往屏東交付被告邱黑麗、許鼎政，再由其2 人負
    責將之運輸前往台北，是被告3 人認識運輸甲基安非他命全
    部路程，且參與各階段之運輸行為，渠3 人與該成年男子間
    ，就上開運輸第二級毒品犯行，有犯意聯絡及行為分擔，均
    為共同正犯。被告邱黑麗、許鼎政就其運輸第二級毒品之犯
    行，於偵查及原審審理中分別曾經自白1 次以上，業如上述
    ，爰依修正後毒品危害防制條例第17條第2 項規定，減輕其
    刑。
  (二)原審據以論處被告3 人罪刑，固非無見；惟查：(1)被告許鼎
    政除於警詢、偵查曾經自白犯行外，於起訴移審後復於原審
    審理中自白犯行1 次（見原審卷第19-20 頁），前已述明，
    原審漏未審酌該次自白犯行，致未能依修正後毒品危害防制
    條例第17條第2 項規定，減輕其刑，尚有未合。(2)有罪判決
    書，依刑事訴訟法第308 條之規定，應記載犯罪事實。所謂
    犯罪事實，係指符合犯罪構成要件之具體社會事實，諸如犯
    罪之時間、地點、手段以及其他該當於犯罪構成要件之具體
    社會事實，均應為明確之記載，使達可得確定之程度，而無
    礙於犯罪同一性之辨別，始足為適用法律之依據（最高法院
    99年台上字第2009號刑事判決參照）。本件被告陳崑寶係於
    98年1 月11日14時30分許到達邱黑麗住處後，始撥打電話要
    邱黑麗速返家，此據證人李蕙智於原審證述在卷（見原審卷
    第261 頁），並有通訊監察譯文在卷可稽（見偵查卷第35頁
    ），原判決認係該日14時許至邱黑麗住處，顯與上開證據不
    符。被告邱黑麗上訴意旨僅坦承部分犯行，被告許鼎政、陳
    崑寶2 人上訴意旨則均否認犯罪，指摘原判決不當，均無理
    由；惟原判決既有上開可議之處，自應由本院將原判決撤銷
    改判。
  (三)爰審酌被告邱黑麗、許鼎政為貪圖不法利益，與被告陳崑寶
    及該成年男子共同運輸第二級毒品甲基安非他命淨重達191.
    69公克，數量非微，本件如未查獲，扣案如附表編號1 至6
    所示甲基安非他命倘全數流通市面，將造成毒品氾濫，使多
    數人遭受毒品所害，不僅戕害國民健康，且對社會治安影響
    甚鉅，惡害非輕，行為實有可議之處；惟考量被告邱黑麗、
    許鼎政均曾於警詢之初，坦承運輸第二級毒品甲基安非他命
    之過程，使犯罪易於追訴，又渠等固已著手實施運輸行為，
    然未將毒品運抵目的地交付貨主前，即遭查獲，被告邱黑麗
    、許鼎政未及取得運輸第二級毒品之利益，且毒品尚未擴散
    危害他人，並斟酌其3 人各自之犯罪動機、目的、手段、所
    生損害及犯後態度等一切情狀，分別量處如主文所示之刑，
    以資懲儆。
  (四)沒收及沒收銷燬：
  1.扣案附表編號1 至6 所示晶體6 包（不含包裝袋），均含第
    二級毒品甲基安非他命成分，已如前述，應依毒品危害防制
    條例第18條第1 項前段規定，宣告沒收銷燬之。至鑑驗時所
    耗用之甲基安非他命，業已滅失，故不另為沒收或沒收銷燬
    之諭知。
  2.扣案附表編號7 所示包裝袋6 個，係經被告陳崑寶交付附表
    編號1 至6 所示甲基安非他命後，由被告邱黑麗提供與許鼎
    政一同用於分裝、包裹毒品，防其裸露、潮濕，便於攜帶運
    輸；附表編號8 所示束腰帶，亦經於本件運輸第二級毒品途
    中，用於包覆、藏放所欲運至台北之甲基安非他命，是附表
    編號7 至8 所示之物，應屬被告邱黑麗所有，供與被告許鼎
    政、陳崑寶共同犯運輸第二級毒品所用之物，且因附表編號
    1 至6 所示甲基安非他命均經鑑定單位驗得淨重，即各該包
    裝袋與所盛裝之甲基安非他命應非不能析離，是前揭包裝袋
    、束腰帶均應依毒品危害防制條例第19條第1 項規定沒收之
    （最高法院91年度台上字第1855號、第6110號及93年度台上
    字第1940號、第4034號等判決意旨參照）。並參照共同正犯
    應共同負責之法理，於被告等所犯運輸第二級毒品罪名項下
    ，均為沒收之宣告。
  3.扣案附表編號9 至10所示行動電話分別為被告邱黑麗、許鼎
    政所有，供渠等於98年1 月10日下午2 時40分許，持用相約
    翌日運輸第二級毒品北上所用；被告邱黑麗並於98年1 月11
    日，以附表編號9 所示行動電話接收被告陳崑寶通話要求速
    返住處，俾交付甲基安非他命與被告邱黑麗運送，業據被告
    邱黑麗、許鼎政分別於警詢中供述在卷（見警卷第9 、21-2
    3 頁），並有各該門號申請登記資料及於上開時間之通訊監
    察內容譯文摘要表在卷可證（見偵卷第35頁、原審卷第25 0
    、252 頁）；是附表編號9 至10所示行動電話，亦應參照上
    開共犯應負共同責任之法理，依毒品危害防制條例第19 條
    第1 項規定宣告沒收之。
  4.按犯毒品危害防制條例第4 條之罪所使用之水、陸、空交通
    工具沒收之，此項規定乃採義務沒收主義，凡屬犯人所有供
    該條之罪所使用之水、陸、空交通工具，均應予宣告沒收（
    最高法院94年台上第4433號、93年台上第2751號判決意旨參
    照）。扣案如附表編號11所示汽車，為被告許鼎政用以搭載
    被告邱黑麗共同運輸扣案甲基安非他命，於前往台北途中為
    警查獲，並在上開車內扣得附表編號1 至6 所示甲基安非他
    命，業經本院審認如前，並有查獲現場照片可證，且被告許
    鼎政於警詢中供稱為上開車輛為其所有（見警卷第21頁），
    是扣案車牌號碼1499-EA 號汽車1 輛，係被告許鼎政所有，
    供共同犯運輸第二級毒品罪所使用之交通工具無訛，爰依毒
    品危害防制條例第19條第3 項，宣告沒收之。至附表編號16
    所示車牌號碼4419-MH 號汽車，固經被告陳崑寶駕駛運輸附
    表編號1 至6 所示甲基安非他命，然無證據證明該車為被告
    陳崑寶所有，爰不併為沒收之諭知。
  5.附表編號12所示未扣案行動電話1 支，為被告陳崑寶所有，
    業據其於偵查中供承明確（見偵卷第78頁），且經本院認定
    於98年1 月11日，經其使用與被告邱黑麗所有上開行動電話
    聯絡，催促會合以運交甲基安非他命；另附表編號13所示之
    物，因據邱黑麗於偵查及原審證稱：被告陳崑寶交付甲基安
    非他命時，原以1 大包裝盛，係經在伊住處分裝為小包裝，
    即扣案之甲基安非他命6 包等語綦詳（見偵卷第9 頁、原審
    卷第152 頁），堪認附表編號13所示物品，為共犯中真實姓
    名年籍均不詳之成年男子所有，用以盛裝附表編號1 至6 所
    示甲基安非他命，以方便交付運輸，屬供共同犯本件運輸第
    二級毒品所用之物；是附表編號12至13所示之物，均應依毒
    品危害防制條例第19條第1 項，及共犯連帶負責法理，宣告
    沒收之，如全部或一部不能沒收時，應由被告3 人及該真實
    姓名年籍均不詳之成年男子連帶追徵其價額。另未扣案門號
    0000000000號SIM 卡1 張，雖為被告陳崑寶所持用，惟並非
    被告陳崑寶、邱黑麗、許鼎政所申請，有該門號之申請登記
    資料附卷可憑（見原審卷第250 頁），應非被告陳崑寶或共
    犯邱黑麗、許鼎政所有之物，亦無證據證明係與被告等共同
    運輸第二級毒品之該男子所有，爰不另為沒收之諭知。
  6.至扣案附表編號14所示之物，為被告邱黑麗施用甲基安非他
    命所用，業據被告邱黑麗於警詢中供陳明確；附表編號15所
    示之物，雖在被告許鼎政處查扣，然無證據證明與本案犯行
    相關，且被告許鼎政於警詢中供稱：該門號行動電話係一綽
    號「勇仔」之友人所有等語（見警卷第23頁），而該門號係
    由南頻電信股份有限公司申請使用，有該門號申請登記資料
    在卷可佐（見原審卷第251 頁），被告許鼎政辯稱該門號非
    其所有，容非無據。是就附表編號14至15所示之物，均不為
    沒收之宣告。
  7.又被告邱黑麗、許鼎政雖均稱待運輸交付甲基安非他命與台
    北貨主後，可獲分取得金錢或甲基安非他命，然本件扣案附
    表編號1 至6 所示甲基安非他命既未及運抵目的地交付，即
    遭查獲，則被告邱黑麗、許鼎政應未收受運輸第二級毒品之
    代價，故不另宣告沒收或以其財產抵償之；另附表編號7至
    10所示之物，因已扣案，故毋庸再為全部或一部不能沒收，
    追徵其價額之諭知，均附此敘明。
四、不另為無罪諭知部分：
  (一)公訴意旨另以：被告邱黑麗、許鼎政及陳崑寶基於幫助製造
    第二級毒品甲基安非他命之犯意，於97年12月28日上午6 時
    30分許，由被告邱黑麗、許鼎政共乘汽車自屏東北上至台北
    市萬華區龍山寺，向真實姓名年籍均不詳之成年男子取得製
    造甲基安非他命之原料約1 公斤後，一同駕車返回屏東將上
    開原料交付被告陳崑寶，復由陳崑寶交予其所覓製造甲基安
    非他命之師傅製造。嗣於98年1 月11日中午，被告陳崑寶接
    獲該師傅電話，即駕駛汽車前往高雄市左營區，向該師傅取
    得製造完成之甲基安非他命成品1 包（毛重約197.81公克）
    。嗣因被告陳崑寶於同日將上開製造完成之甲基安非他命運
    輸交付被告邱黑麗，約由被告邱黑麗與許鼎政運送至台北，
    於被告邱黑麗、許鼎政北上途中，為警盤查，並扣得上開甲
    基安非他命。因認被告3 人運送交付原料之行為，另涉有幫
    助製造第二級毒品罪嫌云云。
  (二)按犯罪事實應依證據認定之，無證據不得認定犯罪事實；又
    不能證明被告犯罪者，應諭知無罪之判決；刑事訴訟法第15
    4 條第2 項、第301 條第1 項分別定有明文。次按按犯罪事
    實應依證據認定之，無證據不得認定其犯罪事實，不能證明
    被告犯罪或其行為不罰者，應諭知無罪之判決，刑事訴訟法
    第154 條第2 項及第301 條第1 項分別定有明文。次按在訴
    訟上用以證明事實之證據，須於通常一般之人均不致於有所
    懷疑，而得確信其為真實之程度者，始得據以為有罪之認定
    ；倘其證明尚未達到此一程度，而有合理之懷疑存在，致使
    無從為有罪之確信時，即應為無罪之判決（最高法院76年台
    上字第4986號判例要旨參照）；且被告或共犯之自白，不得
    作為有罪判決之唯一證據，仍應調查其他必要之證據，以察
    其是否與事實相符，刑事訴訟法第156 條第2 項定有明文。
    立法旨意乃欲以補強證據以防範被告或共犯自白之虛擬致與
    真實不符，亦即以補強證據之存在，藉之限制自白在證據上
    之價值。共犯，為被告以外之人。共犯不論在同一訴訟程序
    而為共同被告，或在不同之訴訟程序而非共同被告，其各別
    犯罪事實仍獨立存在；就被告本人之案件而言，其本質上屬
    於證人。故利用具有共犯關係之共同被告之自白或其他不利
    於己之陳述，作為認定其他共同被告犯罪之證據，為確保其
    他共同被告對證人之詰問權，該具證人適格之共同被告於審
    判中，除有類如刑事訴訟法第159 條之3 所列各款情形，或
    被告已明示捨棄詰問者外，應依人證之法定調查程序傳喚到
    庭具結陳述，使其他共同被告有詰問該共同被告即證人之機
    會；且仍應調查其他必要之證據，以察其陳述是否與事實相
    符，亦即仍須有補強證據以擔保該共犯自白之真實性，始得
    採為斷罪之依據（最高法院95年度台上字第6673號、97 年
    度台上字第1011號判決意旨參照）。另刑法上之幫助犯，以
    正犯已經犯罪為構成要件，故幫助犯無獨立性，如無他人犯
    罪行為之存在，幫助犯即無由成立（最高法院60年台上字第
    2159號判例要旨參照）。
  (三)檢察官認被告3 人涉有上開罪嫌，無非係以被告邱黑麗、許
    鼎政於警詢、偵查中之陳述，渠等間行動電話通訊監察譯文
    及扣案第二級毒品甲基安非他命等資料為論據。
  (四)經查：
  1.依檢察官提出之證據，其中扣案附表1 至6 所示晶體，固為
    第二級毒品甲基安非他命無訛，惟尚無由執此遽然猜認該等
    甲基安非他命確係檢察官所訴製毒師傅利用被告邱黑麗、許
    鼎政自台北取回，由被告陳崑寶轉交之原料製造完成之成品
    ；即本案實無證據足資證明被告3 人所幫助之正犯是否著手
    實施製造第二級毒品。且被告邱黑麗、許鼎政固分別於警詢
    及偵查中曾坦承一同自屏東北上，待取得原料後運返屏東交
    付被告陳崑寶乙情；依渠等於警詢、偵查中之陳述，均僅以
    「原料」稱之，尚難據以推測所稱「原料」外觀、內容如何
    ，究係何種物質，是否適以製造甲基安非他命；及如於97年
    12月28日取交該等「原料」後，是否可能以之遂行製造甲基
    安非他命犯行，並進而於98年1 月11日前即製造完成，於98
    年1 月11日交付被告陳崑寶。檢察官所指被告等幫助之正犯
    ，是否確著手實施製造第二級毒品之犯罪行為，容有疑問。
    依上開判例要旨，自不能斷論被告等為製造第二級毒品之幫
    助犯。
  2.至被告邱黑麗、許鼎政、陳崑寶等人之行動電話通訊監察譯
    文內容，亦不過證明渠等於97年12月28日之前，電話對話中
    曾出現：「泡茶」、「你下來再弄一個下來，我來找人就好
    了」、「我再拿一粒來透看看較正確」、「這個茶米很貴」
    、「有加些原料下去作色澤」、「吃冰」、「很好吃，你看
    一下就茫了」、「完全都不行」、「蛋糕你有吃嗎」、「那
    些加較多有加較多下去」、「那些是吸不乾淨的」、「黃的
    那不行」、「工作」、「白的」、「我家很漂亮」、「上面
    比較醜、下面很漂亮」、「你牌支漂亮啦」、「去上面請客
    」等話語，在別無其他證據可供參佐推論之情形下，無從論
    認上開用詞與被告等被訴幫助製造甲基安非他命之行為間，
    有何關聯性；亦不能以之證明正犯著手製造甲基安非他命及
    製造進程、階段。是依上開通訊監察所得資料所示，僅足見
    被告等曾相約見面、交付物品，渠等通話之際所使用收發訊
    之基地台位址，亦或可知渠等於各通話時間所可能位處之地
    點，然猶非適以證明被告3 人幫助製造第二級毒品犯罪之證
    據。
  3.被告邱黑麗、許鼎政上開有證據能力之陳述，雖各得作為他
    共同被告之證據，邱黑麗、許鼎政並先後經本院依法定調查
    程序傳喚到庭具結陳述，使其他共同被告有詰問該共同被告
    即證人邱黑麗、許鼎政之機會；惟因依檢察官所論列之證據
    ，洵無法補強被告邱黑麗、許鼎政自白中關於幫助製造第二
    級毒品部分之真實性，不能僅憑渠等自白採為斷罪之依據。
    職此，姑不論被告3 人於本院審理中所辯稱：被告邱黑麗、
    許鼎政該次北上至龍山寺係拿取蛋糕云云，是否可採，本不
    能以渠等否認犯罪所持之辯解不能成立，而遽為有罪之認定
    。復依上開最高法院判決意旨，因無其他必要證據可供核實
    被告邱黑麗、許鼎政前於警詢、偵查中關於與被告陳崑寶一
    同交付原料而為幫助製造第二級毒品部分之陳述，即不能率
    採為斷罪之依據。此外，復查無其他積極證據足認被告3 人
    有公訴人所指之幫助製造第二級毒品犯行，揆諸上開說明，
    原應就此部分為無罪之諭知，然因檢察官此部分與被告上開
    經論罪科刑之共同運輸第二級毒品罪間，各有實質上一罪之
    吸收關係，爰均不另為無罪之諭知。
據上論結，應依刑事訴訟法第369 條第1 項前段、第364 條、第
299 條第1 項前段，毒品危害防制條例第4 條第2 項，第17條第
2 項、第18條第1 項前段、第19條第1 項、第3 項，修正前毒品
危害防制條例第4 條第2 項，刑法第11條、第2 條第1 項、第28
條，判決如主文。
本案經檢察官王登榮到庭執行職務。
中    華    民    國    99    年    12    月    21    日
                  刑事第一庭    審判長法  官  周賢銳
                                      法  官  洪碩垣
                                      法  官  施柏宏
以上正本證明與原本無異。
如不服本判決應於收受本判決後10日內向本院提出上訴書狀，其
未敘述上訴理由者，並得於提起上訴後10日內向本院補提理由書
狀（均須按他造當事人之人數附繕本）「切勿逕送上級法院」。
中    華    民    國    99    年    12    月    22    日
                                      書記官  魏文常
附表
┌──┬────────────────────────┬───────┬────────────┐
│編號│ 物品名稱及數量                                 │證據出處      │備註                    │
├──┼────────────────────────┼───────┼────────────┤
│1   │第二級毒品甲基安非他命1 包，不含包裝袋，驗前淨重│鑑定結果詳原審│沒收銷燬之（毒品危害防制│
│    │34.079公克、後淨重34.074公克                    │卷第167 頁    │條例第18條第1 項前段）  │
├──┼────────────────────────┼───────┤                        │
│2   │第二級毒品甲基安非他命1 包，不含包裝袋，驗前淨重│鑑定結果詳原審│                        │
│    │20.416公克、後淨重20.411公克                    │卷第168 頁    │                        │
├──┼────────────────────────┼───────┤                        │
│3   │第二級毒品甲基安非他命1 包，不含包裝袋，驗前淨重│鑑定結果詳原審│                        │
│    │34.306公克、後淨重34.301公克                    │卷第169 頁    │                        │
├──┼────────────────────────┼───────┤                        │
│4   │第二級毒品甲基安非他命1 包，不含包裝袋，驗前淨重│鑑定結果詳偵卷│                        │
│    │34.33 公克、驗後淨重34.19 公克                  │第62頁        │                        │
├──┼────────────────────────┼───────┤                        │
│5   │第二級毒品甲基安非他命1 包，不含包裝袋，驗前淨重│鑑定結果詳原審│                        │
│    │34.348公克、驗後淨重34.343公克                  │卷第170 頁    │                        │
├──┼────────────────────────┼───────┤                        │
│6   │第二級毒品甲基安非他命1 包，不含包裝袋，驗前淨重│鑑定結果詳原審│                        │
│    │34.356克、驗後淨重34.351公克                    │卷第171 頁    │                        │
├──┼────────────────────────┼───────┼────────────┤
│7   │盛裝編號1至6所示包裝袋共6個                     │              │沒收之（毒品危害防制條例│
├──┼────────────────────────┼───────┤第19條第1 項）          │
│8   │束腰帶1條                                       │              │                        │
├──┼────────────────────────┼───────┤                        │
│9   │門號0000000000號行動電話1 支（含SIM 卡1 張）    │門號申請資料詳│                        │
│    │                                                │原審卷第252 頁│                        │
├──┼────────────────────────┼───────┤                        │
│10  │門號0000000000號行動電話1 支（含SIM 卡1 張）    │門號申請資料詳│                        │
│    │                                                │原審卷第250 頁│                        │
├──┼────────────────────────┼───────┼────────────┤
│11  │車牌號碼1499-EA號汽車1輛                        │              │沒收之（毒品危害防制條例│
│    │                                                │              │第19條第3 項）          │
│    │                                                │              │                        │
├──┼────────────────────────┼───────┼────────────┤
│12  │未扣案門號0000000000號行動電話1 支（不含SIM 卡）│門號申請資料詳│沒收之，如全部或一部不能│
│    │                                                │原審卷第250 頁│沒收時，追徵其價額（毒品│
├──┼────────────────────────┼───────┤危害防制條例第19條第1 項│
│13  │未扣案之包裝袋1個                               │              │）                      │
├──┼────────────────────────┼───────┼────────────┤
│14  │扣案之玻璃管1支                                 │              │不沒收或沒收銷燬        │
├──┼────────────────────────┼───────┤                        │
│15  │扣案之門號0000000000號行動電話1 支              │門號申請資料詳│                        │
│    │                                                │原審卷第251 頁│                        │
├──┼────────────────────────┼───────┤                        │
│16  │未扣案之車牌號碼4419-MH號汽車1輛                │              │                        │
├──┴────────────────────────┴───────┴────────────┤
│如附表編號1至11、14至15所示之物，均經扣案，見警卷第37頁扣押物品目錄                             │
└────────────────────────────────────────────────┘
附錄法條：
毒品危害防制條例第4 條第2 項
製造、運輸、販賣第二級毒品者，處無期徒刑或七年以上有期徒
刑，得併科新臺幣一千萬元以下罰金。
修正前毒品危害防制條例第4 條第2 項
製造、運輸、販賣第二級毒品者，處無期徒刑或七年以上有期徒
刑，得併科新臺幣七百萬元以下罰金。

司法院資訊處製作；財團法人民間司法改革基金會備份。
